臺灣板橋地方法院刑事判決　　　　　　　　　　　　九十一年度訴字第一八七六號
　　公　訴　人　臺灣板橋地方法院檢察署檢察官
　　被　　　告　丁○○　男　二.
　　　　　　　　甲○○　男　二.
　　　　　　　　乙○○　男　二.
　　　　　　　　丙○○　男　二.
右列被告因妨害自由等案件，經檢察官提起公訴（九十一年度偵字第三四八０、八０
三七號），本院判決如左：
    主    文
丁○○、甲○○共同意圖為自己不法之所有，以詐術使人將本人之物交付，各處有期
徒刑月，如易科罰金，均以佰元折算壹日。
乙○○、丙○○共同以非法方法，剝奪人之行動自由，各處有期徒刑伍月，如易科罰
金，均以佰元折算壹日。
扣案之玩具手槍壹把（槍枝管制編號：0000000000）含彈匣壹個沒收。
乙○○被訴轉讓第一級毒品部分無罪。
    事    實
一、緣丁○○民國（下同）九十一年一月二十八日凌晨，在台北縣土城市○○路○段
    七十一號「７ˍ１１」便利商店購物時，聽聞有人將皮包遺落在店內事，竟與甲○○基於為意圖為自己不法所有之犯意聯絡，由其將所見之皮包款式、特徵等事
    項告知甲○○後，推由甲○○於同日凌晨四時許，前往上開店內向店員佯稱遺失
    上開皮包等語，使該店店員陷於錯誤，將實係乙○○所遺失之上開皮包交付甲○○領取。得手後，蘇、郭二人旋將該皮包內之現金新台幣（下同）四萬六千元朋
    分花用迨盡。
二、乙○○於發覺皮包遺失，旋返回上開便利商店尋找，經店員表示該皮包已遭人領
    取後，遂觀看店員所提供店內之監視錄影帶，因而懷疑皮包係由丁○○所冒領，
    即欲找丁○○理論談判。待其於查知丁○○任職地點後，遂與丙○○、賴芳明（
    已歿，由檢方另為不訴處分）及綽號「太子」不詳姓名年籍之成年男子於九十一
    年二月一日凌晨四時許，在台北縣土城市○○路○段六十七號前等候，待丁○○
    出現，四人即冒稱警察要求丁○○為冒領皮包一事上車接受調查，丁○○因見乙○○等人無法出示證件欲逃離，乙○○、丙○○、賴芳明、「太子」等四人即基
    於剝奪人之行動自由之犯意聯絡，由乙○○、「太子」二人硬將丁○○強拉上車
    之方式，而剝奪丁○○之行動自由。上車後丁○○即質問有關冒領皮包事，於疑
    丁○○所述有所隱瞞或不實時，乙○○等四人便加以毆打，嗣並將車輛駛至台北
    縣土城市某山區後，要求丁○○賠償七萬二千元予以和解，丁○○因認冒領之皮
    包內只有四萬六千元而不同意，乙○○、丙○○、賴芳明、「太子」遂共同毆打
    丁○○（丁○○傷害部分未提出告訴），其間丙○○並持外型酷類真槍但不具殺
    傷力之玩具手槍一把（槍枝管制編號：0000000000）抵住丁○○之頭
    部等方式，要脅強令丁○○接受該和解條件。丁○○因受此要脅及恐乙○○等人
    對其再有不利舉動，遂予同意之並打電話聯絡家人及雇主代為籌款，嗣同日上午
    九時許，丁○○之雇主綽號「飛哥」者與乙○○等人相約至台北縣土城市○○路
    ○段「真鍋咖啡館」談論取款事宜，由「飛哥」交付一萬五千元之現金及由丁○○簽發面額均為一萬九千元之本票三紙予乙○○後，乙○○等人始讓丁○○離開
    。惟丁○○因不堪乙○○等人索取本票款，而報警處理。警方即於九十一年二月
    六日下午四時三十分許，在台北縣板橋市○○路○段一一五號，逮獲前來取款之
    賴芳明、丙○○，並在台北縣土城市○○路與青雲路口逮獲在此等候之乙○○，
    並在丙○○位於台北縣板橋市僑中二號九十巷十七號二樓處查扣其所有供脅迫丁○○所用之玩具手槍一把。
二、案經台北縣政府警察局板橋分局報請台灣板橋方法院檢察署檢察官偵查起訴。
    理    由
壹、有罪部分：
一、（一）事實一部分：右揭事實業據被告丁○○、郭豐村坦承不諱，互核所供情節
    相符，並經被害人乙○○指述綦詳，此部分事證明確，被告蘇坤、甲○○二人犯
    行堪以認定。（二）事實二部分：訊據被告乙○○、丙○○矢口否認有何妨害自
    由等犯行，被告乙○○辯稱：當時伊自錄影帶發現丁○○冒領伊皮包後很生氣，
    曾打過三次電話給他要解決此事他都不理會，伊才找丙○○、賴芳明及一位叫「
    太子」的人去找他，伊承認有拉他上車，但目的是要帶他去派出所，但丁○○要
    求私下和解，和解金額是七萬二，丁○○即馬上打電話找他哥及老板籌錢，之後
    約定在「真鍋咖啡館」會合給付，他老板給了一萬五千元現金，其他以本票支付
    云云；被告丙○○辯稱：那天伊有參加一起去堵人，但丁○○表示要和解後，伊
    就在清水路下車，沒去「真鍋咖啡館」，又那天伊等都沒打人，丁○○的傷可能
    是乙○○要拉他時受傷的云云。惟查：上開事實業據被害人丁○○在警訊及偵審
    中指陳不移；而參酌卷附丁○○診斷書所載傷勢顯示：「面部、右小腿多處挫擦
    傷及左眼結膜下出血、右上臂輕微淤腫十五公分、左臀及右頰壓痛、口腔破皮０
    ．二公分」觀之，可知上開傷勢斷非僅由拉扯而成；再佐以經本院提示分別在被
    告乙○○及丙○○處扣案之玩具手槍供被害人丁○○當庭指認結果，被害人丁○○能立即指出在被告丙○○處查扣之槍枝係當時被告丙○○持之要脅之槍枝等情
    ，堪認被害人丁○○之指述應屬事實無疑。被告乙○○、丙○○所辯應係事後避
    就之詞，不足採信。本件事證明確，被告乙○○、丙○○之犯行亦堪認定。
三、核被告丁○○、甲○○所為，係犯刑法第三百三十九條第一項之詐欺取財罪；被
    告乙○○、丙○○所為，係犯刑法刑法第三百零二條第一項之剝奪他人行動自由
    罪及刑法第三百零四條第一項之強制罪。被告丁○○、甲○○間與被告乙○○、
    丙○○、賴芳明、綽號「太子」間，分別就渠等所犯之上開罪行，有犯意聯絡及
    行為分擔，均應分別論以共同正犯。又被告乙○○、丙○○就所犯上開二罪間，
    有方法結果之牽連關係，應從一重之刑法第三百零二條第一項之剝奪他人行動自
    由罪論處。茲審酌被告丁○○、甲○○貪圖小利未慮及他人會因遺失金錢而心焦
    之犯罪動機、被告乙○○因不甘丁○○冒領皮包卻未依循法律途徑救濟而以暴力
    處理之動機、被告丙○○為助友人而不思所用手段合法性之動機及四人之目的、
    手段、所生危害、犯後態度等一切情狀，分別量處如主文所示之刑，並均諭知易
    科罰金之折算標準。扣案之玩具手槍壹把（槍枝管制編號：000000000
    0）含彈匣壹個，係告丙○○所有，供本案犯罪所用之物，應依法宣告沒收。
貳、無罪部分：
一、公訴意旨略以：被告乙○○於九十一年一月間，在台北縣土城市○○路某處，無
    償提供第一毒品海洛因一包予賴邦施用，因認被告乙○○另涉犯毒品危害防制條
    例第八條第一項之轉讓第一級毒品罪嫌云云。
二、按犯罪事實應依證據認定之，無證據不得推定其犯罪事實，又不能證明被告犯罪
    者，應諭知無罪之判決，刑事訴訟法第一百五十四條、第三百零一條第一項分別
    定有明文。次按共同被告不利於己之陳述，固得採為其他共同被告犯罪之證據，
    惟此項不利之陳述，須無瑕疵可指，而就其他方面調查，又與事實相符，始得採
    為其他共同被告犯罪事實之認定，亦有最高法院四十六年台上字第四一九號判例
    可資參照。本件公訴意旨認被告乙○○涉有右揭轉讓海洛因之犯行，無非以共同
    被告丙○○在警偵訊中之指述，且有毒品海洛因三十三．七五公克、安非他命一
    二八．七五公克扣案足資佐證等情為其論據。
三、訊據被告乙○○堅詞否認有何轉讓海洛因之犯行，辯稱：伊未拿過毒品給丙○○
    過等語。查：共同被告丙○○在警訊中雖供稱：「（乙○○前後共拿幾次海洛因
    供你吸食？有無代價？）於九十一年一月三十日晚上在其住處樓下有拿一次給我
    ，沒有代價」等語（見偵卷第十九頁背面），惟其在偵查中則陳稱：「（乙○○
    有送你海洛因？）當天沒有，之前，上個月在土城市○○路上碰到他，我向他要
    海洛因，他給我一包裡面一點點。」等語（見偵卷第一一一頁背面），前述所述
    之交付地點已有不符，又其在本院審理時更翻異前詞，陳稱：「（你曾說乙○○
    有給你海洛因，究竟是何時、地？）是那位叫太子給我的，是在九十一年一月底
    時在土城學府路他家樓下給我的」等語（見本院九十一年十月二十一日訊問筆錄
    ），是共同被告丙○○所供前後諸多反覆，實難逕採為被告乙○○不利之證據。
    又扣案之海洛因、安非他命等物，係警方於九十一年二月六日在台北縣土城市○○路○段二十五號九樓被告乙○○居處查獲，而參酌被告乙○○有施用毒品之前
    科紀錄，是亦難僅憑上開查扣物遽認被告乙○○涉有轉讓海洛因之罪。此外，本
    院復查無其他積極證據足以證明被告乙○○有何轉讓海洛因之犯行，應認不能證
    明其此部分犯罪，揆諸前揭說明，自應為無罪之諭知，以免冤抑。
據上論斷，應依刑事訴訟法第二百九十九條第一項前段、第三百零一條第一項，刑法
第二十八條、第三百零二條第一項、第三百零四條第一項、第三百三十九條第一項、
第五十五條後段、第四十一條第一項、第三十八條第一項第二款、罰金罰鍰提高標準
條例第一條前段、第二條判決如主文。
本案經檢察官李吉祥到庭執行職務。
中      華      民      國      九十一      年    十一    月    十八    日
                                  臺灣板橋地方法院刑事第二庭
                                          法  官  古  秋  菊
右正本證明與原本無異。
如不服本判決，應於判決送達後十日內，向本院提出上訴狀。
                                          書記官  蕭  詩  穎
中      華      民      國      九十一      年    十一    月    十八    日
附錄法條：
中華民國刑法第三百三十九條
 (普通詐欺罪)
意圖為自己或第三人不法之所有，以詐術使人將本人或第三人之物交付者
，處五年以下有期徒刑、拘役或科或併科一千元以下罰金。
以前項方法得財產上不法之利益或使第三人得之者，亦同。
前二項之未遂犯罰之。
中華民國刑法第三百零二條
 (剝奪他人行動自由罪)
私行拘禁或以其他非法方法，剝奪人之行動自由者，處五年以下有期徒刑
、拘役或三百元以下罰金。
因而致人於死者，處無期徒刑或七年以上有期徒刑，致重傷者，處三年以
上十年以下有期徒刑。
第一項之未遂犯罰之。
中華民國刑法第三百零四條
 (強制罪)
以強暴、脅迫使人行無義務之事或妨害人行使權利者，處三年以下有期徒
刑、拘役或三百元以下罰金。
前項之未遂犯罰之。
